【裁判字號】    90,上訴,1947
【裁判日期】    900816
【裁判案由】    毒品危害防制條例
【裁判全文】
臺灣高等法院刑事判決                            九十年度上訴字第一九四七號
    上  訴  人  臺灣基隆地方法院檢察署檢察官
    被      告  甲○○
右上訴人因被告違反毒品危害防制條例案件，不服臺灣基隆地方法院九十年度訴字第
三二號，中華民國九十年三月二十三日第一審判決（起訴案號：臺灣基隆地方法院檢
察署八十九年度毒偵字第二四九八號；移送併辦：八十九年度毒偵字第二五五四號、
九十年度毒偵字第一○八號）提起上訴，本院判決如左：
    主  文
原判決撤銷。
甲○○連續施用第一級毒品，處有期徒刑陸月，如易科罰金，以佰元折算壹日；扣
案之海洛因包（壹包淨重零點零捌公克；貳包共淨重零點零捌公克）、及注射針筒
貳支均沒收銷燬之。又施用第二級毒品，處有期徒刑月，如易科罰金，以佰元折
算壹日；扣案之安非他命壹小包（毛重零點貳公克）、吸食器壹組及提撥器肆支均沒
收銷燬之。應執行有期徒刑捌月，如易科罰金，以佰元折算壹日；扣案之海洛因
包（壹包淨重零點零捌公克；貳包共淨重零點零捌公克）、安非他命壹小包（毛重零
點貳公克）、注射針筒貳支、吸食器壹組、提撥器肆支均沒收銷燬之。
    事  實
一、甲○○曾因施用毒品案件，經臺灣基隆地方法院二次裁定送勒戒處所觀察、勒戒
    ，認無繼續施用毒品之傾向後，分別由臺灣基隆地方法院檢察署檢察官於八十七
    年八月二十日以八十七年度偵字第三○六八號；八十九年九月三十日以八十九年
    度毒偵字第三七一號為不起訴處分確定。猶不知悔改，復基於概括犯意，先於八
    十九年十二月一日晚間十一時四十三分前四十五小時、九十六小時內，在基隆市
    ○○路九號十樓之六住處，分別施用第一級毒品海洛因、第二級毒品安非他命各
    一次，經警於八十九年十二月一日晚間七時三十分許，在基隆市○○路九號前查
    獲，並扣得甲○○所有之毒品海洛因一包（淨重○．○八公克）。復於八十九年
    十二月十五日下午四時前四十五小時內某時，在基隆市○○路某電動玩具店內施
    用海洛因一次後，經警於八十九年十二月十四日晚間十一時十五分許，至上開住
    處起出甲○○所有供施用之毒品海洛因二小包（共淨重○．○八公克）、安非他
    命一小包（毛重○．二公克），及供施用之注射針筒二支、吸食器一組、提撥器
    四支。及至八十九年十二月十五日下午四時許，甲○○乃主動向台北縣警察局投
    案。
二、案經基隆市警察局第四分局、台北縣警察局分別報請及移送台灣基隆地方法院檢
    察署檢察官偵查起訴及移送併案審理。
    理  由
一、右揭施用第一級毒品海洛因、第二級毒品安非他命之犯行，業據被告於原審及本
    院審理時坦承不諱，復有毒品海洛因三包（有法務部調查局00000000、
    00000000號鑑定通知書二紙在卷可稽）、安非他命一小包、注射針筒二
    支、吸食器一組及提撥器四支扣案可證。再被告二次經警採尿送驗結果，第一次
    嗎啡、安非他命均呈陽性反應；第二次嗎啡亦呈陽性反應，有基隆市衛生局檢驗
    成績書、台灣檢驗科技股份有限公司ＣＨ２０００Ｃ００００１６、ＣＨ２００
    ０Ｃ０００３３４號濫用藥物尿液檢驗報告在卷為憑。按海洛因在人體會因新陳
    代謝而呈現嗎啡或鴉片類反應，乃醫學上眾所周知之事實；又依行政院衛生署藥
    物食品檢驗局（八一）藥檢壹字第八一一四八八五號函示：「嗎啡經注射入人體
    後，尿液經檢驗呈嗎啡陽性反應，其平均可檢出時限為四十五小時。」、行政院
    衛生署藥物食品檢驗局（八一）藥檢壹字第００一一五六號函示：「吸用甲基安
    非他命後，在人體內存留之時間，最長可能不會超過九十六小時。」依列管毒品
    人口尿液檢體採集送達紀錄表、被告自動向警局投案後警訊筆錄所示，被告採尿
    日期分別係八十九年十二月一日二十三時四十三分、十二月十五日十六時三十分
    左右，則依上開行政院衛生署藥物食品檢驗局函示，被告應於第一次採尿時間前
    之四十五小時、九十六小時內，分別施用海洛因、安非他命各一次；另於第二次
    採尿時間前四十五小時內施用海洛因一次無訛。事證明確，被告犯行堪以認定。
二、查被告前因二次施用毒品案件，經原審法院裁定送觀察、勒戒後，均認無施用毒
    品傾向，並經檢察官為不起訴處分確定；本件被告經原審法院裁定送觀察、勒戒
    後，認有繼續施用毒品之傾向，有不起訴處分書、台灣基隆地方法院檢察署刑案
    資料查註紀錄表、原審法院被告全國前案紀錄表、台灣高等法院檢察署刑案紀錄
    簡覆表、本院被告全國前案紀錄表在卷可考。被告施用毒品經二次不起訴處分確
    定後，於五年以內，再為本件犯行，核被告所為，係犯毒品危害防制條例第十條
    第一項之施用第一級毒品罪，及同條第二項之施用第二級毒品罪。被告持有毒品
  之低度行為應為施用之高度行為所吸收，不另論罪。被告先後二次施用海洛因犯
    行，時間緊接，犯罪構成要件相同，顯係基於概括犯意為之，應依連續犯規定論
    以一罪，並加重其刑。又被告所犯二罪，犯意各別，行為互異，應分論併罰。公
    訴人就被告於八十九年十二月十五日施用海洛因之犯行，雖未起訴，然與起訴施
    用海洛因部分有連續犯之裁判上一罪關係，為起訴效力所及，本院自得一併審理
    。
三、原審據以論罪科刑，固非無見。惟毒品危害防制條例就製造、運輸、販賣、意圖
    販賣而持有、以強暴、脅迫、欺瞞或其他非法之方法使人施用、引誘施用、轉讓
    、施用、持有第一級毒品海洛因或第二級毒品安非他命犯行，均各自規定犯罪構
    成要件及處罰刑度，要屬不同罪名，本件被告連續施用第一級毒品罪、施用第二
    級毒品罪行，自應分論併罰。原判決認被告所犯施用第一級、第二級毒品應依連
    續犯規定論以施用第一級毒品罪，尚有未洽。再被告之自白，不得作為有罪判決
    之唯一證據，仍應調查其他必要之證據，以察其是否與事實相符，刑事訴訟法第
    一百五十六條第二項定有明文。查被告固自白於八十九年十二月十五日中午十二
    時許，在基隆市○○路某電動玩具店廁所內，施用安非他命一次，惟依當日被告
    採尿送驗結果，並無呈安非他命陽性反應，原審僅依被告自白，未調查其他必要
    之證據，即認被告此部分亦構成施用安非他命犯行，亦有未合。又被告行為後，
    刑法第四十一條已於九十年一月十日修正公布，該條第一項規定：「犯最重本刑
    為五年以下有期徒刑以下之刑之罪，而受六個月以下有期徒刑或拘役之宣告，因
    身體、教育、職業、家庭之關係或其他正當事由，執行顯有困難者，得以一元以
    上三元以下折算一日，易科罰金。但確因不執行所宣告之刑，難收矯正之效，或
    難以維持法秩序者，不在此限。」本件被告所犯之施用第一級、第二級毒品罪，
    最重本刑分別為五年、三年以下有期徒刑，比較新舊法結果，上開法律之修正較
    有利於被告，應依刑法第二條第一項前段規定，適用最有利於行為人之法律即修
    正後之規定。原審未及比較適用，亦有未當。公訴人上訴，指摘原審就被告施用
    第一級毒品罪及施用第二級毒品罪行，未分論併罰，為有理由，自應由本院撤銷
    改判。爰審酌被告前因施用毒品犯行，經觀察、勒戒，認無繼續施用毒品之傾向
    後，竟再為本件犯行，同時參酌被告犯罪動機、目的、手段、智識程度、所生危
    害及犯後態度等一切情狀，量處如主文第二項所示之刑，以示儆懲。扣案之第一
    級毒品海洛因三包（一包淨重○．○八公克；二包共淨重○．○八公克）、安非
    他命一小包（毛重○．二公克）係查獲之毒品；另注射針筒二支、吸食器一組、
    提撥器四支，均係被告所有供施用毒品所用之器具，均沒收銷燬之。
據上論斷，應依刑事訴訟法第三百六十九條第一項前段、第三百六十四條、第二百九
十九條第一項前段，毒品危害防制條例第十條第一項、第二項、第二十條第三項、第
十八條第一項、刑法第十一條前段、第五十六條、第四十一條第一項前段、第五十一
條第五款，罰金罰鍰提高標準條例第一條前段、第二條，判決如主文。
本案經檢察官李良忠到庭執行職務。
中      華      民      國      九十      年      八      月    十六    日
                              臺灣高等法院刑事第十四庭
                                  審判長法  官  陳  祐  輔
                                        法  官  蔡  國  在
                                        法  官  陳  國  文
右正本證明與原本無異。
施用第一級毒品部分，如不服本判決應於收受送達後十日內向本院提出上訴書狀，其
未敘述上訴之理由者並得於提起上訴後十日內向本院補提理由書（均須按他造當事人
之人數附繕本）。
其餘不得上訴。
                                        書記官  蔡  棟  樑
中      華      民      國    九十    年     八     月      十  六      日
附錄：本案論罪科刑法條全文
毒品危害防制第十條第一項、第二項：
施用第一級毒品者，處六月以上五年以下有期徒刑。
施用第二級毒品者，處三年以下有期徒刑。


司法院資訊處製作；財團法人民間司法改革基金會備份。
